【裁判字號】    89,交上訴,34
【裁判日期】    890421
【裁判案由】    過失致死
【裁判全文】
臺灣高等法院刑事判決                            八十九年度交上訴字第三四號
    上  訴  人
    即  被  告  甲○○
    選任辯護人  林金鈴
右上訴人因業務過失致死案件，不服臺灣板橋地方法院八十八年度交訴字第一五九號
，中華民國八十八年十一月二十二日第一審判決（起訴案號：臺灣板橋地方法院檢察
署八十八年度偵字第八九八七號），提起上訴，本院判決如左：
    主      文
上訴駁回。
    事      實
一、甲○○於民國（下同）八十二年七月二十二日，因犯賭博罪為台灣雲林地方法院
    判處有期徒刑六月，如易科罰金以銀元三百元折算一日確定，於八十二年八月六
    日易科罰金執行完畢（未構成累犯）。其係職業聯結車司機，為從事駕駛業務之
    人，於八十八年二月二十五日上午七時三十分許，駕駛科技通運企業股份有限公
    司所有之車號ＩＴ－五一九號營業大貨曳引車，後面聯結曳引車號ＱＢ－四五號
    營業全拖車，為全聯結車，沿台北縣中和市○○路，由秀朗橋方向往板橋市方向
    行駛，途經台北縣中和市○○路、大勇街口時，明知該處路段有施工圍籬，駕駛
    聯結曳引車之大型車輛應注意兩車間併行之間隔，並隨時採取必要之安全措施，
    且當時天候視線良好，又無不能注意之情形，竟疏於注意保持兩車間併行應有之
    安全距離，致其駕駛全聯結車曳引之車號ＱＢ－四五號營業全拖車右側車架擦撞
    在其右側同方向行駛，由張中萬騎乘之車號ＫＥＨ－八二三號機車左側後方，並
    擦撞張中萬，甲○○肇事後未發覺上情，繼續行駛離去現場。而張中萬遭撞擊後
    人車倒地，致受頭、胸、腹部外傷，肋骨骨折、血胸氣胸之傷害，而於同日上午
    七時四十分許在送醫途中不治死亡。
二、案經台北縣警察局中和分局報請台灣板橋地方法院檢察署檢察官偵查起訴。
    理      由
一、訊據上訴人即被告甲○○對其於右揭時地駕駛全聯結車發生車禍撞擊被害人張中
    萬死亡之事實已供承不諱。被害人張中萬係因本件車禍人車倒地致頭、胸、腹部
    外傷，肋骨骨折、血胸氣胸之傷害，而於八十八年二月二十五日上午七時四十分
    許在送醫途中不治死亡，業經臺灣板橋地方法院檢察署檢察官督同法醫師相驗明
    確，有相驗屍體證明書、驗斷書、及勘驗筆錄等在卷可憑。又被告肇事後並未留
    在現場，經警方訪查車禍現場有無目擊者，有證人分別陳述有一紅色箱型車與大
    貨車於車禍時經過現場，經檢察官於相驗死者張中萬屍體時，發現死者張中萬所
    著外套上，有一疑似紅色車漆斑點，檢察官當場命警方採集剪下送為比對樣本，
    並命警方查調車禍現場道路有無監視錄影帶，經追查結果，在相距車禍事故現場
    前約一、二百公尺之中和市○○路、與大智街口有中和市秀水里里辦公室架設之
    錄影機，經調閱車禍發生前後之錄影帶（錄影機日期誤載為二月二十四日，機器
    未調整正確日期），追查發現被告所駕駛科技通運企業股份有限公司所有之車號
    ＩＴ－五一九號營業大貨曳引車，後面聯結曳引車號ＱＢ－四五號營業全拖車，
    為全聯結車，及由證人鄭昭元駕駛張振河所有之車號ＥＯ－四一七二號紅色箱型
    車與死者張中萬所騎乘之上開機車，於車禍發生前通過車禍現場前之中和市○○
    路與大智街口，此有上開錄影帶乙捲及翻拍之相片兩張扣案可資佐證。被告與證
    人鄭昭元、張振河亦均不否認於車禍發生時駕駛上開車輛通過發生車禍事故之台
    北縣中和市○○路、大勇街口現場。被告與證人鄭昭元、張振河經分別通知駕駛
    上開車輛至台北縣警察局中和分局接受訊問，並當場採集兩車前、後、左、右車
    漆檢體，與先前檢察官相驗死者張中萬屍體發現採集之死者外套疑似紅色車漆樣
    本，經送內政部刑事警察局比對鑑定，經該局以１、實體顯微鏡放大觀察；２、
    掃描式電子顯微鏡／Ｘ｜射線能譜分析法；３、傅立葉轉換紅外線光譜分析；４
    、熱裂解氣相層析質譜儀分析等四種鑑驗方式鑑定比對結果，發現死者張中萬車
    禍發生時所著外套上沾染之紅色疑似車漆斑點，與被告所駕駛之上開全聯結車後
    方聯結曳引之車號ＱＢ－四五號營業全拖車右側車架所採集之車漆檢體，「均相
    似，無法區分為不同」，而與其餘車漆檢體採驗則均不相符，此有該局鑑驗通知
    書乙份在卷可憑，足證被告所駕駛上開全聯結車，確於車禍現場撞擊死者張中萬
    ，此與證人張振河所述車禍發生時係一輛大車疑似撞擊死者與證人劉妤卉證述車
    禍時疑似大卡車肇事等情相符。被告經提示鑑定比對結果後，亦坦承肇事，其之
    自白與客觀證據相合，被害人張中萬確係因被告甲○○所駕車輛撞擊死亡無誤。
    至被告之選任辯護人於八十九年三月二十四日之上訴理由狀陳稱：被告於台北縣
    警察局中和分局之供述係警察「詐欺取供」云云，尚屬無據，併此敘明。
二、再查本件死者張中萬騎乘機車，係機車左後方遭被告車輛撞擊，此有死者騎乘之
    車號ＫＥＨ－八二三號機車車禍現場照片，機車僅左後方受損，有機車照片附卷
    可稽，顯見車禍當時，並非死者騎乘機車撞擊被告之全聯結車，此可由死者機車
    車頭左右並無任何擦撞痕跡可證，應係被告未注意兩車併行距離，車輛偏右時，
    致擦撞死者機車左後方。按汽車行駛時，駕駛人應注意車前狀況及兩車併行之間
    隔，並隨時保持必要之安全措施，道路交通安全規則第九十四條第三項定有明文
    。被告甲○○駕駛上開全聯結車，車身長度甚長，自當更加注意上述道路交通全
    安規定，注意道路上兩車併行之間隔，且依偵查卷附道路交通事故調查表所示，
    本案車禍發生當時天候、視線良好，被告非不能注意，竟疏不注意遵行上開交通
    安全規則，以致肇事，造成張中萬死亡，被告顯有過失，其過失行為與被害人張
    中萬之死亡，具有相當因果關係，本件罪證明確，被告犯行洵堪認定。
三、被告係職業聯結車司機，為從事駕駛業務之人，於執行業務中開車肇事致人於死
    ，核其所為應成立刑法第二百七十六條第二項之業務過失致人於死罪。原審同此
    事實認定，依刑法第二百七十六條第二項罰金罰鍰提高標準條例第一條前段之規
    定，並審酌被告執行業務駕駛大型聯結車，本當特別注意遵守交通安全規則，以
    避免車禍肇事危害他人生命、身體安全，而其肇事後竟不知情，未停車加以救助
    ，駕車離開現場，顯有重大過失，駕車肇事致人於死，侵害他人生命權並導致被
    害人家屬難以平復之心靈創痛，及其犯後與被害人家屬達成和解，賠償新臺幣二
    百萬元之態度等一切情狀，依檢察官求處刑度，量處有期徒刑一年，其認事用法
    及量刑均無不當，被告上訴認為量刑過重，選任辯護人之上訴理由狀另對原審判
    決已合理論斷之證據指摘採證不當，均無理由，應予駁回。
據上論斷，應依刑事訴訟法第三百六十八條，判決如主文。
本案經檢察官劉斐玲到庭執行職務。
中     華     民     國    八十九   年      四        月      二十一    日
                             臺灣高等法院刑事第八庭
                                 審判長法  官  沈  宜  生
                                       法  官  陳  炳  彰
                                       法  官  許  宗  和
右正本證明與原本無異。
如不服本判決應於收受送達後十日內向本院提出上訴書狀，其未敘述上訴之理由者並
得於提起上訴後十日內向本院補提理由書（均須按他造當事人之人數附繕本）。
                                       書記官  明  祖  星
中     華     民     國    八十九   年      四        月      二十七    日
附錄：本案論罪科刑法條全文
刑法第二百七十六條
因過失致人於死者，處二年以下有期徒刑、拘役或二千元以下罰金。
從事業務之人，因業務上之過失犯前項之罪者，處五年以下有期徒刑或拘役，得併科
三千元以下罰金。


司法院資訊處製作；財團法人民間司法改革基金會備份。
